【裁判字號】    99,交聲,399
【裁判日期】    990930
【裁判案由】    違反道路交通管理處罰條例聲明異議
【裁判全文】
臺灣苗栗地方法院交通事件裁定         99年度交聲字第399號
原處分機關  交通部公路總局新竹區監理所苗栗監理站
異  議  人
即受處分人  甲○○
上列異議人即受處分人因違反道路交通管理處罰條例案件，對於
交通部公路總局新竹區監理所苗栗監理站於民國99年9 月23日所
為之竹監苗字第裁54-F00000000號處分（原舉發案號：苗縣警交
字第F00000000 號），聲明異議，本院裁定如下：
    主  文
原處分關於罰鍰新臺幣肆萬伍仟元部分撤銷。
前項撤銷部分，甲○○不罰。
其餘異議駁回。
    理  由
一、原處分機關略以：異議人即受處分人甲○○於民國98年6 月
    27日14時13分許，駕駛車牌號碼230-BCG 號重型機車行經苗
    栗縣苗栗市○○路與宜春路處，為苗栗縣警察局交通警察隊
    警員舉發「1.逆向行駛（中華路南向北）。2.酒後駕車0.63
    MG/L」違規；異議人另涉及公共危險罪部分，業經臺灣苗栗
    地方法院檢察署檢察官為緩起訴處分確定，爰依道路交通管
    理處罰條例（下稱同條例）第35條第1 項第1 款、第45條第
    1 款、第24條第1 項第2 款暨違反道路交通管理事件統一裁
    罰標準及處理細則第41條第4 項規定，於99年9 月23日裁處
    異議人罰鍰新臺幣（下同）共計45,900元整（酒後駕車罰
    45,000元、無照駕駛罰900 元）、並依第63條記違規點數1
    點，機車駕駛執照禁考1 年及施以道安講習，原處分並無不
    法等語。
二、異議意旨略以：異議人於上開時、地酒後駕車，業經臺灣苗
    栗地方法院檢察署檢察官緩起訴處分在案，並已向財團法人
    ）犯罪被害人保護協會臺灣苗栗分會支付3 萬元，苗栗監理
    站又裁罰45,000元，違反一事不二罰，爰請法院裁定撤銷原
    處分云云。（按：異議人對於原舉發單位舉發其逆向行駛及
    酒後駕車之違規事實不爭執，僅就原處分關於酒後駕車處罰
    之部分聲明不服，是本院僅就原處分關於酒後駕車處罰之部
    分予以審究，合先敘明）。
三、按汽車駕駛人飲用酒類後，其吐氣所含酒精濃度超過每公升
    0.25毫克以上者，不得駕車；又汽車駕駛人，駕駛汽車經測
    試檢定，有酒精濃度超過規定標準者，處1 萬5,000 元以上
    6 萬元以下罰鍰，當場移置保管其車輛及吊扣其駕駛執照1
    年，並應接受道路交通安全講習道路交通管理處罰條例所稱
    之汽車，依道路交通管理處罰條例第3 條第8 款規定，係包
    括機器腳踏車在內。汽車駕駛人違反本條例規定，應受吊扣
    駕駛執照處分，於汽車駕駛人係無駕駛執照駕車者，在所規
    定最長吊扣期間內，不得考領駕駛執照，道路交通安全規則
    第114 條第2 款、道路交通管理處罰條例第35條第1 項第1
    款、第24條第1 項第2 款、第67條第6 項分別定有明文。
四、次按94年2 月5 日公布，95年2 月5 日施行之行政罰法第26
    條規定：「一行為同時觸犯刑事法律及違反行政法上義務規
    定者，依刑事法律處罰之，但其行為應處以其他種類行政罰
    或得沒入之物而未經法院宣告沒收者，亦得裁處之。前項行
    為如經不起訴處分或為無罪、免訴、不受理、不付審理之裁
    判確定者，得依違反行政法上義務規定裁處之。」，即所謂
    一事不二罰原則，探究其立法目的，無非以一行為同時觸犯
    刑事法律及違反行政法上義務規定時，由於刑罰與行政罰同
    屬不法行為之制裁，而刑罰之懲罰作用較強，依刑事法律處
    罰即足資警惕，實無一事二罰再處行政罰之必要，且刑事法
    律處罰，由法院依法定程序為之，較符合正當法律程序，應
    予優先適用，但罰鍰以外之沒入或其他種類行政罰，因兼具
    維護公共秩序之作用，為達行政目的，行政機關仍得併予裁
    處。故汽車駕駛人酒後駕車時，如同時觸犯刑法第185 條之
    3 之公共危險罪者，道路交通主管機關除依上開行政罰法第
    26條第1 項但書規定，處以其他種類行政罰外，關於行政罰
    鍰部分，即應依行政罰法第26條、同條例第10條等規定移送
    地方法院檢察署處理，其後非有行政罰法第26條第2 項所定
    不起訴等事由，不得裁處行為人罰鍰。
五、經查，異議人甲○○於民國98年6 月27日14時13分許，駕駛
    車牌號碼230-BCG 號重型機車行經苗栗縣苗栗市○○路與宜
    春路處，為苗栗縣警察局交通警察隊警員舉發「酒後駕車0.
    63MG/L」違規，已逾不得駕駛車輛之濃度標準等情，為異議
    人所不爭執。又異議人因公共危險案件，經臺灣苗栗地方法
    院檢察署檢察官以98年度偵字第3805號為緩起訴處分，諭知
    緩起訴期間1 年，並應於收受該署檢察官執行緩起訴處分命
    令通知書之日起1 個月內向財團法人犯罪被害人保護協會臺
    灣苗栗分會支付3 萬元，及於緩起訴處分確定日起之8 個月
    內遵照該署觀護人指示，參加該署觀護人室所舉辦之1 場酒
    醉駕車團體諮商輔導，且緩起訴期間不得再有任何酒醉駕車
    之情事。前揭緩起訴處分於98年8 月28日經臺灣高等法院臺
    中分院檢察署以98年度上職議字第5006號駁回再議而確定在
    案，異議人並已向財團法人犯罪被害人保護協會臺灣苗栗分
    會支付3 萬元等情，有舉發違反道路交通管理事件通知單、
    裁決書、臺灣苗栗地方法院檢察署緩起訴處分書、臺灣高等
    法院臺中分院檢察署處分書、臺灣高等法院被告前案紀錄等
    各1 份在卷可憑。然異議人於上開緩起訴期間內，因犯公共
    危險案件，經臺灣苗栗地方法院檢察署檢察官撤銷上開緩起
    訴處分，另向本院聲請簡易判決處刑，經本院以99年度苗交
    簡第251 號簡易判決判處異議人有期徒刑3 月，如易科罰金
    ，以新臺幣1,000元折算1 日，並於99年6 月3 日確定等情，
    亦有臺灣苗栗地方法院檢察署檢察官99年度撤緩字第65號撤
    銷緩起訴處分書、臺灣苗栗地方法院檢察署檢察官99年度撤
    緩偵字第104 號聲請簡易判決處刑書、本院99年度苗交簡第
    251 號簡易判決等附卷可按。是異議人上開酒後駕車犯行，
    已因觸犯刑事法律，經本院判處有期徒刑3 月確定，揆諸行
    政罰法第26條規定及上揭說明，基於「一事不二罰」之行政
    罰原則，原處分機關自不得就該同一違規事實再處以罰鍰。
六、綜上所述，異議人酒後駕車之行為，既經刑事判決處刑確定
    而已生刑罰之效果，原處分機關仍依道路交通管理處罰條例
    第35條第1 項第1 款規定，裁處異議人罰鍰45,000元部分，
    即有未洽，異議人此部分之異議為有理由，應由本院撤銷該
    部分之原處分，改諭知為異議人不罰，以資適法。至原處分
    關於記違規點數1 點、機車駕駛執照禁考1 年及施以道安講
    習部分，乃其他種類行政裁罰之不利處分，係為達嚇阻飲酒
    後駕車之不法行為，保障用路權人之生命、身體安全，具有
    維護公共秩序以達行政目的之作用，故依前開行政罰法第26
    條第1 項但書之規定，仍得裁處之，是原處分機關此部分之
    裁處於法並無不合，異議人此部分之異議，並無理由，應予
    駁回。至同裁決書另以異議人有逆向行駛之違規行為，裁處
    異議人罰鍰900 元及計違規點數1 點之部分，既非異議人聲
    明異議之範圍內，本院自不予審究，附此敘明。
七、據上論斷，應依道路交通管理處罰條例第87條第2 項、道路
    交通案件處理辦法第19條、第20條前段，裁定如主文。
中    華    民    國    99    年    9    月     30    日
                  交通法庭  法  官  周靜妮
以上正本證明與原本無異。
如不服本裁定應於送達後5 日內向本院提出抗告狀。
                            書記官  巫  穎
中    華    民    國    99    年    9    月     30    日

司法院資訊處製作；財團法人民間司法改革基金會備份。
